臺灣高等法院交通事件判決　　　　　　　　　　　　九十年度交上易字第二七七號
　　上　訴　人　臺灣新竹地方法院檢察署檢察官
　　被　　　告　甲○○
右上訴人因被告過失傷害案件，不服臺灣新竹地方法院八十九年度交易字第九四號，
中華民國九十年六月八日第一審判決（起訴案號：台灣新竹地方法院檢察署八十九年
度調偵字第五號），提起上訴，本院判決如左：
    主  文
原判決撤銷。
甲○○因過失傷害人，處有期徒刑貳月，如易科罰金，以參佰元折算壹日。
    事  實
一、甲○○於民國 (下同）八十八年八月十五日下午三時五分許，駕駛車牌號碼ＬＵ
    －７０４４號自小客車，沿台十五線省道即西濱公路側車道之內側車道，由新竹
    市往新竹縣新豐鄉方向（即南往北方向）行駛，行經台十五線省道七十公里九０
    ０公尺處（即新竹縣竹北市○○○○○路口時，本應注意在該段道路行駛之行車
    速度，依標誌規定時速不得超過七十公里，以及應注意車前狀況，並隨時採取必
    要之安全措施，以避免危險之發生，而依當時之天候、光線、路況及視距等情，
    又無不能注意之情事，猶貿然以時速約八十公里以上之速度超速行駛，適其前方
    對向有丁○○駕駛車號ＪＶ－７４９９號自小客貨車前座附載有丙○○，丙○○
    後面載有戊○○，己○○坐於戊○○旁，沿台十五線省道，由新竹縣新豐鄉往新
    竹市方向（即北往南方向）行駛，於行經上開路段（即七十公里九００公尺處）
    時，亦應注意，駕駛人駕駛汽車，應遵守道路交通標誌、標線、號誌之指示，而
    於該路段上設有【左右轉車輛行駛側車道】之標誌及於該內側車道地上標繪有【
    直線箭頭】之指示標線，而丁○○竟未注意遵守上開標誌及標線之指示，猶貿然
    行駛於該路段之【內側車道】，且未直線行駛，而逕行於內側車道即行左轉彎，
    欲往竹北市方向行駛，於左轉彎將近完成之際，甲○○因超速且未警戒前方人車
    動態，見狀閃避煞車不及，致其所駕駛之汽車正前方撞上丁○○前開將近完成左
    轉彎之車輛右側車門處，造成其車頭全毀及起火燃燒，而丁○○之車輛亦因撞擊
    力道過大幾近全毀，並因而造成丁○○受有下頷骨骨折併牙齒牙冠骨折、右耳撕
    裂傷、右小腿挫傷及右肩扭傷之傷害；丙○○受有多處挫傷；戊○○受有左側手
    肘兩處撕裂傷、右大腿挫傷、頭部外傷及多處擦傷之傷害；己○○受有頭部外傷
    、右鎖骨骨折及第三至四節、第四至五節頸椎脫位之傷害。甲○○於肇事後犯罪
    未被有偵查犯罪職權之機關或公務人員發覺前，即以電話報警，於現場等候警察
    前來處理，並於內政部警政署國道公路警察局公路警察大隊第一隊南寮分隊警員
    宋煥宇接獲通報而到達車禍現場，尚未確切懷疑係甲○○肇事之際，向宋煥宇自
    首坦承肇事，同時願意接受裁判。案經偵查起訴。
二、案經丁○○、丙○○、戊○○、己○○訴由內政部警政署國道公路警察局第一警
    察隊移送台灣新竹地方法院檢察署檢察官偵查起訴。
    理  由
一、訊據被告甲○○對於右揭時地因駕車肇事致告訴人丁○○、丙○○、戊○○、己
    ○○受傷等情，供承不諱，核與告訴人丁○○、丙○○、戊○○、己○○於警訊
    、偵查中及原審調查時指訴情節相符，復經證人即於肇事後至現場處理之警員宋
    煥宇於原審訊問時證述屬實，並有道路交通事故調查報告表一紙、現場照片八幀
    及診斷證明書五紙附於偵查卷可憑（見八十八年度偵字第六四八一號卷第三頁、
    十四至二二頁）。
二、按汽車之行車速度，應依標誌之規定；又汽車行駛時，駕駛人應注意車前狀況，
    並隨時採取必要之安全措施；再駕駛人駕駛汽車，應遵守道路交通標誌、標線、
    號誌之指示。道路交通安全規則第九十三條第一項、第九十四條第三項、第九十
    條分別定有明文。而上開車禍現場之道路，其行車速度，依標誌之規定時速不得
    超過七十公里，此有上開道路交通事故調查報告表（各欄項目明細內容）可查。
    凡此攸關道路交通安全之規則，皆同為被告與告訴人所應注意。是依照上開規定
    ，被告於上開時地駕駛自小客車時，自應遵守上述交通安全規定，而有該等注意
    義務甚明。又被告肇致本件車禍時，天候、光線、路況及視距皆係良好，此業經
    被告及告訴人丁○○等供明在卷，並有上開道路交通事故調查報告表（各欄項目
    明細內容）可證，足認被告並無不能注意之情事，詎被告駕車行經上開地點時，
    仍超速疏未注意車前狀況，而撞上告訴人丁○○所駕駛之前開車輛，足見其不但
    未確實遵守上開行車速度之限制，且亦未注意車前狀況，是被告對於本件車禍之
    發生有過失，已至為明白，此並經台灣省桃竹苗區車輛行車事故鑑定委員會及台
    灣省車輛行車事故覆議鑑定委員會覆議均認被告駕車超速行駛為肇事原因，有上
    開鑑定意見書及覆議意見書在卷可參。至覆議鑑定委員會九十年四月十日府覆議
    字第八九二一三二－一號函認宋車自應無肇事因素云云（見原審卷第八十二頁）
    ，然若被告行車速度能依該標誌之規定及注意車前狀況，當能避免本件事故之發
    生，其有過失，已如前述，是該覆議意見書之認定尚難憑採。又告訴人丁○○行
    駛上開路段，依上述交通規則規定，告訴人駕車行經該處時，亦應遵守道路交通
    標誌、標線之指示，而該路段既設有【左右轉車輛行駛側車道】之標誌及於該內
    側車道地上標繪有【直線箭頭】之指示標線，乃告訴人丁○○於左轉彎時並未行
    駛於側車道，竟貿然行駛於內側車道上即行左轉，告訴人有違反上述規定之事實
    ，亦為明確，告訴人丁○○雖指稱當時並沒有該標誌等等，然經原審函詢交通部
    公路局查明該路段究於何時立有上開黃色告示牌，證實確於八十七年二月（即本
    件事故發生前）即已設有該告示牌（見原審卷第七九頁），告訴人之指稱尚與實
    情有間。然則，告訴人既不遵守交通規則致與被告之車輛發生事故，而依車禍當
    時情形，其並非有何不能注意之情事，渠於車禍之肇致，自難謂全無過失之責，
    此亦經台灣省車輛行車事故覆議鑑定委員會另行研議認「黃車行經號誌管制交岔
    路，未依標誌、標線指示行駛不當，為肇事原因」，有該覆議鑑定委員會九十年
    四月十日府覆議字第八九二一三二－一號函在卷可考 (見原審卷第八三頁）。至
    台灣省桃竹苗區車輛行車事故鑑定委員會鑑定意見書認：丁○○駕駛自小客貨車
    左轉車未讓直行車先行同為肇事原因云云（見八十八年偵字第六四八一號偵查卷
    第三一頁），因從事故位置及撞擊部位觀之（見道路交通事故調查報告表及現場
    照片）可知黃車業已左轉彎將近完成，始為被告所駕之車輛超速行駛所撞擊，此
    時路權應歸丁○○所有，是鑑定意見書所指丁○○左轉車未讓直行車先行之見解
    尚有未洽。又台灣省車輛行車事故覆議鑑定委員會覆議意見書認：丁○○無肇事
    因素云云（見原審卷第六五頁），因當時設定前題為事故發生時該路段未設有【
    左右轉車輛行駛側車道】之標誌，而經被告提出質疑，再經原審函詢交通部公路
    局查明該路段究於何時立有上開黃色告示牌，證實確於八十七年二月（即本件事
    故發生前）即已設有該告示牌，是以上開覆議竟見書設定前題既有錯誤，其見解
    自有未洽。是綜上，被告之於本件車禍，既有如上述之過失，而告訴人丁○○、
    丙○○、戊○○、己○○亦確因本件車禍而受有前述之傷害，則被告之過失行為
    與告訴人等所受傷害間，顯有相當因果關係。
三、告訴人己○○及其夫乙○○雖主張告訴人所受之傷害已達重傷害程度，並提出身
    心障礙手冊一紙在卷（見原審卷第九八頁），然經原審函詢財團法人長庚紀念醫
    院，認因（己○○）拒絕手術治療，且此後亦未再回診，故無法評估其預後，有
    該院（89）長庚院法字第０四八二號函附卷可佐 (見原審卷第四十一頁）；再依
    告訴人所提出之行政院國軍退除役官兵輔導委員會台北榮民總醫院診斷證明書亦
    指出：必需手術治療，才會有機會恢復（見原審卷第六一頁）；而告訴人始終拒
    絕接受手術治療等情，亦據其夫乙○○陳述明確，另依怡仁綜合醫院之診斷證明
    書（見原審卷第六三頁），亦無法證實告訴人所受之傷害係屬重傷害，是在告訴
    人不接受手術治療下，誠難認定其傷害已否達於重傷害之程度。本院為求慎重，
    乃將告訴人己○○之前開三所醫院之病歷表及診斷證明書上所載之受傷情形送請
    法務部法醫研究所鑑定，是否已達刑法第十條所規定「於身體或健康有重大不治
    或難治之傷害」之重傷程度，經該所函覆認告訴人己○○所患病症尚不能視為有
    『重大不治或難治之疾病』，此有該所九十一年二月二十二日法醫理字第０九一
    ００００四七一號函在卷可按（見本院卷第一一五及一一六頁），是依上開醫療
    、診斷及鑑定，均尚難認告訴人己○○之傷害已達於重傷害之程度。
四、核被告甲○○所為，係犯刑法第二百八十四條第一項前段之過失傷害罪。被告以
    一過失行為造成告訴人丁○○、丙○○、戊○○、己○○四人受傷，觸犯四個過
    失傷害罪，應依想像競合犯之規定，從一過失傷害罪處斷。又被告於肇事後於未
    被有偵查犯罪職權之機關或公務員發覺前，即以電話報警並主動向前往現場處理
    尚不知何人肇事之警員宋煥宇坦承其為肇事人，並接受偵訊，此業經被告供明在
    卷，並有道路交通事故調查報告表一紙上記載報案人為甲○○可證，並經證人宋
    煥宇於原審訊問時證述屬實，被告對於未發覺之犯罪自首而接受裁判，應依法減
    輕其刑。原審予以被告論罪科刑，固非無見，惟查，刑法第二百八十四條第一項
    之過失傷害罪係屬告訴乃論之罪，原判決未於事實欄載明被害人提出告訴之旨，
  於法即有未合。公訴人依告訴人聲請上訴意旨略以：原判決認告訴人丁○○亦有
    過失，與專業鑑定意見有悖，且理由互相矛盾，應再委由專業機構鑑定；告訴人
    己○○係因手術風險甚大而不願手術，原判決未徵詢發給告訴人己○○殘障手冊
    機關之意見，即認被告未涉及過失致重傷害犯行，且原判決對被告量刑過輕云云
    。惟查，告訴人於本件車禍與有過失，已如前述，而告訴人己○○所受之傷害，
    亦經本院送請法務部法醫研究所專業鑑定認未達刑法第十條所稱重傷害之程度，
    是公訴人上訴意旨所指各情，雖無理由，然原判決既有可議，應由本院將原判決
    撤銷改判。爰審酌被告並無犯罪前科，有臺灣新竹地方法院檢察署刑案資料查註
    紀錄表及本院被告全國前案紀錄表各一紙在卷可按，素行尚佳，因一時不慎，致
    有本件犯行，並參諸被告之過失情節、過失程度、被害人丁○○與有過失、被害
    人丁○○、丙○○、戊○○等所受傷害情形及被害人己○○所受之傷害情節較為
    嚴重，被告又迄未與被害人等達成民事和解致未予賠償，犯後尚能坦承犯行等一
    切情狀，量處如主文第二項所示之刑，並諭知易科罰金之折算標準。
據上論斷，應依刑事訴訟法第三百六十九條第一項前段、第三百六十四條、第二百九
十九條第一項前段，刑法第二百八十四條第一項前段、第五十五條、第四十一條第一
項前段，罰金罰鍰提高標準條例第一條前段、第二條，判決如主文。
本案經檢察官王安明到庭執行職務。
中      華      民      國    九十一    年      三      月    二十九    日
                              台灣高等法院交通法庭
                                  審判長法  官  吳  啟  民
                                        法  官  施  俊  堯
                                        法  官  蘇  隆  惠
右正本證明與原本無異。
不得上訴。
                                        書記官  周  素  秋
中      華      民      國     九十一   年      三      月    二十九    日
附錄本案論罪科刑實體法條全文：
刑法第二百八十四條第一項：
因過失傷害人者，處六月以下有期徒刑、拘役或五百元以下罰金，致重傷者，處一年
以下有期徒刑、拘役或五百元以下罰金。
